【裁判字號】    96,易,1134
【裁判日期】    970312
【裁判案由】    詐欺
【裁判全文】
臺灣屏東地方法院刑事判決              96年度易字第1134號
公  訴  人  臺灣屏東地方法院檢察署檢察官
被      告  丙○○
上列被告因詐欺案件，經檢察官聲請簡易判決處刑（96年度偵緝
字第432 、436 號），本院認不宜以簡判決處刑，改依通常程序
審理並判決如下：
    主  文
丙○○無罪。
    理  由
一、公訴意旨略以：被告丙○○已預見金融機構帳戶係個人理財
    之重要工具，關係個人財產、信用之表徵，如交予他人使用
    ，有供作財產犯罪用途之可能，而一般人取得他人存摺之目
    的在於取得贓款及掩飾犯行不易遭人追查，對於提供帳戶雖
    無引發他人萌生犯罪之確信，但仍以基於幫助某真實姓名、
    年籍不詳之成年人組成之詐騙集團遂行詐欺取財之不確定故
    意，於民國96年4 月13日，在不詳地點，將其向臺灣郵政股
    份有限公司屏東郵局佳冬郵局（以下簡稱：郵局）申辦之00
    0000-0-0000000號帳戶存簿及提款卡、密碼，及其向華南商
    業銀行股限有限公司佳冬分行（以下簡稱：華南銀行）申辦
    之000-00-000000-0 號帳戶存簿及提款卡、密碼等物，交付
    予真實姓名、年籍不詳之人，該不詳姓名年籍之成年人取得
    上開帳戶後，即與其所屬之詐騙集團共同基於意圖為自己不
    法所有之犯意聯絡，為下列詐欺犯行：(一)於96年4 月14日晚
    間，由詐騙集團成員撥打乙○○之電話，並向乙○○佯稱其
    在網路購物之轉帳操作有誤，需重新設定轉帳云云，致乙○○因此陷於錯誤，而於同日22時10分許，依詐騙集團成員指
    示操作提款機，而將新台幣（下同）29 ,989 元元匯入丙○○上開華南商業銀行佳冬分行帳戶內，嗣乙○○察覺有異，
    始知受騙。(二)於96年4 月16日，由詐騙集團成員撥打李志江
    之電話，並向李志江佯稱係法院人員，其資產已遭假扣押，
    需將其帳戶內之現金匯入指定帳戶內進行「資金回流」後，
    始能動用云云，致李志江因此陷於錯誤，於同日將350,000
    元匯入丙○○上開屏東縣佳冬郵局帳戶內，嗣李志江察覺有
    異，始知受騙。因認被告所為係犯刑法第30條、第339 條第
    1 項之幫助詐欺取財罪云云。
二、按犯罪事實應依證據認定之，無證據不得認定犯罪事實；又
    不能證明被告犯罪或其行為不罰者，應諭知無罪之判決，刑
    事訴訟法第154 條第2 項第301 條第1 項分別定有明文。
    次按事實審法院對於證據之取捨，依法雖有自由判斷之權，
    然積極證據不足證明犯罪事實時，被告之抗辯或反證縱屬虛
    偽，仍不能以此資為積極證據應予採信之理由。再者，犯罪
    事實應依證據認定之，所謂證據，須適於為被告犯罪事實之
    證明者，始得採為斷罪資料。」、「認定犯罪事實所憑之證
    據，雖不以直接證據為限，間接證據亦包括在內；然而無論
    直接或間接證據，其為訴訟上之證明，須於通常一般之人均
    不致有所懷疑，而得確信其為真實之程度者，始得據為有罪
    之認定；又認定不利於被告之事實，須依積極證據，苟積極
    證據不足為不利於被告事實之認定時，即應為有利於被告之
    認定，更不必有何有利之證據，此有最高法院53年度台上字
    第2750號、76年度台上字第4986號、30年度上字第816 號判
    例可供參酌。況刑事訴訟法第161 條已於91年2 月8 日修正
    公布，其第1 項規定：檢察官就被告犯罪事實，應負舉證責
    任，並指出證明之方法。因此，檢察官對於起訴之犯罪事實
    ，應負提出證據及說服之實質舉證責任。倘其所提出之證據
    ，不足為被告有罪之積極證明，或其指出證明之方法，無從
    說服法院以形成被告有罪之心證，基於無罪推定之原則，自
    應為被告無罪判決之諭知，最高法院92年度台上字第128 號
    判例亦明揭此旨。準此，刑事訴訟制度受「倘有懷疑，則從
    被告之利益為解釋」、「被告應被推定為無罪」原則所支配
    ，故得為訴訟上證明者，無論為直接或間接證據，須客觀上
    於吾人一般社會生活經驗均不致有所懷疑，而達於確信之程
    度者，且除認定被告犯罪之外，無從本於同一事證為其他有
    利於被告之合理推斷，始可以之為不利之認定，倘其證明尚
    未達於確信之程度，而有合理可疑存在時，即難據為被告有
    罪之認定。
三、本件檢察官認被告涉犯幫助詐欺取財罪，無非係以：(一)被害
    人乙○○綺、李志江於警詢之指訴；(二)被害人乙○○、李志
    江等之交易明細表、匯款、被告上開華南商業銀行佳冬分行
    及屏東縣佳冬郵局帳戶交易明細表等資料為主要依據。訊據
    被告丙○○承認伊有申辦郵局及華南銀行上開帳戶，及對於
    被害人乙○○、李志江等人接獲手機簡訊或電話詐財，並分
    別將29,989元、350,000 元匯入伊上開華南銀行、郵局帳戶
    之事實，並未爭執，惟堅決否認有何幫助詐欺犯行，辯稱：
    上開帳戶及提款卡係其於96年4 月13日14時許，在高雄市前
    鎮區○○○路688 號「金銀島」購物中心內遺失，伊還有與
    其友人甲○○至高雄市政府警察局小港分局高松派出所報案
    ，而提款卡密碼函係一起遺失，存摺通儲密碼則係寫在存摺
    上面，伊並沒有將帳戶出售予他人等語。
四、經查：
  (一)被告有申辦郵局及華南銀行上開帳戶之事實，有警卷華南銀
    行、郵局函附被告上開帳戶開戶資料可稽。
  (二)被害人乙○○、李志江等人接獲手機簡訊或電話詐財，並分
    別將29,989元、350,000 元匯入伊上開華南銀行、郵局帳戶
    之事實，有卷存被害人乙○○綺、李志江於警詢之指訴，並
    有被害人乙○○、李志江等之交易明細表、匯款、被告上開
    華南商業銀行佳冬分行及屏東縣佳冬郵局帳戶交易明細表等
    資料為據。
  (三)本件被告上開帳戶、提款卡及密碼於96年4 月13日14時許，
    在高雄市前鎮區○○○路688 號「金銀島」購物中心內遺失
    ，並於同日15時10分許與甲○○至高雄市政府警察局小港分
    局高松派出所報案等情，業據被告之女友甲○○於警詢時陳
    述明確，核與證人即高松派出所員警鄭閔耀於偵查中之證述
    相符，足徵被告上開辯解並非虛偽。
  (四)至於檢察官起訴書所載「一般人使用金融帳戶提款之習慣，
    為避免遺失存摺或提款卡時帳戶內之存款遭人盜領，通常均
    將提款卡、存摺與密碼分別存放，縱係為怕自己忘記密碼而
    另外記載，尚不至於將其記載於存摺之上。」、「被告既肯
    花時間親自至派出所報案，並由其友人甲○○在派出所製作
    筆錄，則為何無法再花簡短之時間撥打電話至郵局及銀行辦
    理掛失？且被告之帳戶存摺、提款卡果係遺失之物，則在該
    帳戶可能隨時遭到掛失止付之情況下，拾獲之人亦不可能以
    之作為詐財之用，而甘冒詐騙所得金錢有無法領出之風險，
    再衡以被害人匯入款項至被告上開帳戶後，匯款隨即於當日
    遭人快速提領，由此更足見該詐騙集團，於向被害人詐騙匯
    款時，確有把握該帳戶不會被帳戶所有人掛失止付，而此等
    確信，在該帳戶係被拾獲或竊得之情形，實無發生之可能。
    」等語，僅係檢察官臆測之詞，並無確實之證據作為其推測
    之基準，自難作為被告不利之認定。
  (五)綜上所述，本件依檢察官所指之證據，尚無法排除合理之懷
    疑，即使人產生確信之程度，此外，復查無其他積極證據足
    認被告有何公訴人所指之犯行，既不能證明被告犯罪，揆諸
    首揭法律條文及判例說明，自應諭知被告無罪之判決，以免
    冤抑。
五、據上論斷，應依刑事訴訟法第301 條第1 項，判決如主文。
中    華    民    國    97    年    3     月    12    日
                  刑事第一庭  審判長法  官  潘正屏
                                    法  官  羅培毓
                                    法  官  曾吉雄
以上正本證明與原本無異。
如不服本判決應於收受本判決送達後十日內向本院提出上訴書狀，
其未敘述上訴理由者，並得於提起上訴後十日內向本院補提理由
書狀（均須按他造當事人之人數附繕本）「切勿逕送上級法院」
中    華    民    國    97    年    3     月    12    日
                                    書記官  卓春成


司法院資訊處製作；財團法人民間司法改革基金會備份。
